臺灣臺中地方法院民事判決　　　　　　 96年度重訴字第455號
原　　　告　巳○○○○○
訴訟代理人　黃銘煌　　律師
被　　　告　卯○○
　　　　　　　　　　　號
　　　　　　辰○○
　　　　　　庚○○
　　　　　　　　　　　號
　　　　　　癸○○
　　　　　　子○
　　　　　　甲○○○
　　　　　　　　　　　弄5號
　　　　　　乙○○
　　　　　　丙○
　　　　　　辛○○
　　　　　　　　　　　巷13號.
　　　　　　戊○○
　　　　　　丑○○○
　　　　　　丁○○
　　　　　　己○○
　　　　　　　　　　　樓
上　一　人
訴訟代理人　寅○○
被　　　告　壬○○
上列當事人間請求分割共有物事件，本院判決如下：
    主      文
原告之訴駁回。
訴訟費用由原告負擔。
    事實及理由
一、原告起訴主張坐落台中市○○區○○段486地號、建、面積
    983平方公尺土地為兩造所共有，依法並無不能分割之情事
    ，且兩造亦無不為分割之約定，惟兩造迄今無法達成協議分
    割，爰依民法第823條第1項前段規定，請求裁判分割共有物
    等語。
二、按原告之訴依其所述之事實，在法律上顯無理由者，法院得
    不經言詞辯論，逕以判決駁回之，民事訴訟法第249條第2項
    定有明文。共有物之分割，於共有人全體有法律上之利害關
    係，須共有人全體始得為之，故請求分割共有物之訴，屬於
    民事訴訟法第56條第1項所稱訴訟標的，對於共同訴訟之各
    人必須合一確定者（最高法院42年度台上字第318號參照）
    。是分割共有物之訴係屬必要共同訴訟，提起分割共有物之
    訴，應以其他共有人全體為被告，於當事人之適格始無欠缺
    。而當事人之適格為權利保護要件之一，如當事人適格有欠
    缺，即欠缺權利保護要件，法院自應認其訴為無理由，以判
    決駁回之。
三、本件原告提起本件分割共有物訟訴，依其所提出列印時間為
    民國96年3月12日之土地登記簿謄本所載，系爭土地固僅為
    原告及被告卯○○、辰○○、庚○○、癸○○、子○、甲○
    ○○、乙○○、丙○、辛○○、戊○○、丑○○○、丁○○
    、己○○、壬○○等15人所有；惟經本院命原告提出最新之
    土地登記簿謄本所示，系爭土地於原告起訴前之96年6月21
    日，已經被告丁○○將其部分土地以贈與為原因移轉登記予
    訴外人胡王治（應有部分為16分之1），有土地登記簿謄
    本在卷可查；而原告是96年10月9日始提起本件訴訟，已在
    被告丁○○將部分土地移轉登記予訴外人胡王治之後，是
    本件原告起訴時系爭土地之共有人應包括兩造及訴外人胡王
    治等共16人，原告提起本件分割共有物訴訟，顯未以其他
    共有人全體為被告，當事人適格自屬有欠缺。準此，原告之
    訴，依其所訴事實，在法律上顯無理由，應以判決駁回，並
    不經言詞辯論為之。
四、據上結論，本件原告之訴為無理由，依民事訴訟法第249條
    第2項、第78條，判決如主文。
中　　華　　民　　國　　96　　年　　11　　月　　29　　日
                  民事第三庭    法　官　林源森
以上正本係照原本作成。
如對本判決上訴，須於判決送達後20日內向本院提出上訴狀（須
附繕本）。
中　　華　　民　　國　　96　　年　　11　　月　　29  　日
                                書記官　黃士益
